臺灣彰化地方法院刑事判決              100年度訴字第882號
公  訴  人  臺灣彰化地方法院檢察署檢察官
被      告  李和家
上列被告因違反毒品危害防制條例，經檢察官提起公訴（100年
度毒偵字第1242號），被告於準備程序就被訴事實，為有罪陳述
，本院合議庭裁定由受命法官以簡式審判程序審理，判決如下:
    主  文
李和家施用第一級毒品，累犯，處有期徒刑捌月。
    犯罪事實
一、李和家前於民國89年間因施用第一級毒品案，經本院以88年
    毒聲字第4662號裁定送觀察勒戒後，認有繼續施用毒品之傾
    向，復經本院以88年度毒聲字第4997號裁定令入戒治處所施
    以強制戒治，嗣經本院以89年度毒聲字第1852號裁定停止戒
    治所餘戒治期間付保護管束，於89年11月16日保護管束期滿
    ，並由臺灣彰化地方法院檢察署檢察官以89年度戒毒偵字第
    1497號為不起訴處分（初犯）；復於初次強制戒治完畢釋放
    後5年內之90年間，因施用第一級毒品案，經本院以90年度
    毒聲字第4006號裁定令入戒治處所施以強制戒治，嗣經本院
    以91年度毒聲字第1324號裁定停止戒治，於91年6月6日停止
    戒治處分執行出監，所餘戒治期間付保護管束，至91年11月
    15日保護管束期滿未經撤銷停止戒治，視為強制戒治執行完
    畢，所涉刑責部分，經本院於90年12月13日，以90年度訴字
    第1382號刑事判決判處有期徒刑1年確定，經送監執行，於
    92年11月20日縮刑期滿執行完畢（二犯）。其又因施用第一
    級毒品案，於94年8月22日，經本院以94年訴字第1188號刑
    事判決判處有期徒刑7月確定，經送監執行，於95年5月12日
    縮刑期滿執行完畢。詎仍不知悔改，復基於施用第一級毒品
    海洛因之犯意，於100年5月11日16時許，在彰化縣線西鄉○
    ○路某廟廁所內，以將海洛因摻於香菸後點燃，吸食所產生
    煙霧之方式，施用第一級毒品海洛因1次。嗣經警依通訊監
    查得知其有施用海洛因之情，為警持搜索票及拘票拘提到案
    ，採集其尿液送驗，結果呈可待因、嗎啡陽性反應，而知上
    情。
二、案經彰化縣警察局芳苑分局報告臺灣彰化地方法院檢察署檢
    察官偵查起訴。
    理  由
一、被告李和家於本院準備程序中，就上揭犯罪事實均為有罪之
    陳述，且所犯係死刑、無期徒刑、最輕本刑為3年以上有期
    徒刑以外之罪，經本院合議庭依刑事訴訟法第273條之1第1
    項之規定，裁定由受命法官1人獨任進行簡式審判程序，先
    予敘明。
二、上開犯罪事實，迭據被告李和家於本院準備程序及審理時自
    白不諱，且被告之尿液經警採集後送驗，復呈可待因、嗎啡
    陽性反應，有100年5月12日6時35分彰化縣警察局鹿港分局
    委託檢驗尿液代號與真實姓名對照認證單及詮昕科技股份有
    限公司100年5月25日濫用藥物尿液檢驗報告附卷足稽，被告
    自白與事實相符，得作為不利被告認定依據，事證明確，應
    依法論科。
三、按施用第一、二級毒品為犯罪行為，毒品危害防制條例第10
    條第1項及第2項各定有處罰明文。故施用該毒品者，依前揭
    規定本應科以刑罰，惟基於施用毒品之人，兼有病患屬性，
    乃於刑事政策上對合於一定條件之施用者，依同條例第20條
    、第23條之規定，施以觀察、勒戒及強制戒治之治療，期以
    保安處分替代刑罰，戒斷其身、心癮。嗣因其程序過於繁雜
    ，上揭條例於民國92年7月9日修正公布，自93年1月9日施行
    ，將該條例第20條、第23條之保安處分程序，單純區分為「
    初犯」、「五年內再犯」及「五年後再犯」三種；依其立法
    理由之說明：「初犯」，經觀察、勒戒或強制戒治後，應為
    不起訴處分或不付審理之裁定；經觀察、勒戒或強制戒治執
    行完畢釋放後，「五年內再犯」者，因其再犯率甚高，原實
    施之觀察、勒戒及強制戒治既已無法收其實效，爰依法追訴
    或裁定交付審理。至於經觀察、勒戒或強制戒治執行完畢釋
    放後，「五年後再犯」者，前所實施之觀察、勒戒或強制戒
    治已足以遮斷其施用毒品之毒癮，為期自新及協助其斷除毒
    癮，仍適用「初犯」規定，先經觀察、勒戒或強制戒治之程
    序。從而依修正後之規定，僅限於「初犯」及「五年後再犯
    」二種情形，始應先經觀察、勒戒或強制戒治程序，不能逕
    行起訴，亦即設為施用毒品罪起訴條件之限制。但倘被告於
    五年內已再犯，經依法再為保安處分或追訴處罰者，縱其第
    三次（或第三次以上）施用毒品之時間，在初犯之保安處分
    執行完畢釋放後五年以後，即非屬「五年後再犯」之情形，
    且因前有「五年內再犯」情形，顯見其再犯率甚高，原實施
    之保安處分無法收其實效，毋庸仍予寬典處遇，而應依該條
    例第10條逕予刑罰制裁（最高法院99年台非字第277號判決
    參照，同旨見最高法院99年台上字第5726號、98年台非字第
    240、12號、98年台上字第7296號、97年台非字第540、406
    、342號判決），本件被告於89年間因施用第一級毒品案，
    經本院以88年毒聲字第4662號裁定送觀察勒戒後，認有繼續
    施用毒品之傾向，復經本院以88年度毒聲字第4997號裁定令
    入戒治處所施以強制戒治，嗣經本院以89年度毒聲字第1852
    號裁定停止戒治所餘戒治期間付保護管束，於89年11月16日
    保護管束期滿，並由臺灣彰化地方法院檢察署檢察官以89年
    度戒毒偵字第1497號為不起訴處分（初犯）；復於初次強制
    戒治完畢釋放後5年內之90年間，因施用第一級毒品案，經
    本院以90年度毒聲字第4006號裁定令入戒治處所施以強制戒
    治，嗣經本院以91年度毒聲字第1324號裁定停止戒治，於91
    年6月6日停止戒治處分執行出監，所餘戒治期間付保護管束
    ，至91年11月15日保護管束期滿未經撤銷停止戒治，視為強
    制戒治執行完畢，所涉刑責部分，經本院於90年12月13日，
    以90年度訴字第1382號刑事判決判處有期徒刑1年確定（二
    犯）之事實，有臺灣高等法院被告在監在押全國紀錄表及臺
    灣高等法院被告前案紀錄表足稽，顯見被告並非於初次強制
    戒治執行完畢後五年內均無任何施用毒品之犯行，且其既已
    於初次強制戒治執行完畢釋放後五年內，再犯施用毒品之罪
    ，經追訴處罰，其已符合毒品危害防制條例第23條第2項所
    定之追訴要件，揆諸前開毒品危害防制條例條文及說明，被
    告所為本件施用第一級毒品罪行，即無「五年後再犯」規定
    之適用，自毋須再重新施予觀察、勒戒或強制戒制之處遇程
    序，而應直接訴追處罰。
三、核被告李和家所為，係犯毒品危害防制條例第10條第1項之
    施用第一級毒品罪。被告為供施用毒品而持有毒品之低度行
    為，應為其施用之高度行為所吸收，不另論罪。被告前因施
    用第一級毒品案，於94年8月22日，經本院以94年訴字第118
    8號刑事判決判處有期徒刑7月確定，經送監執行，於95年5
    月12日縮刑期滿執行完畢之事實，有臺灣高等法院被告前案
    紀錄表足稽，其於有期徒刑執行完畢五年內，故意再犯本件
    有期徒刑以上刑之罪，為累犯，應加重其刑。爰審酌被告曾
    因施用毒品經送觀察、勒戒及強制戒治，仍未知警惕，再犯
    本案之罪，足見其雖經觀察、勒戒及強制戒治之治療程序，
    仍未徹底戒除惡習遠離毒害，顯未能善體國家設置觀察、勒
    戒及戒治機構，協助毒品施用者戒除毒害之良法美意，雖其
    施用毒品本質上係戕害自身健康之行為，尚未嚴重破壞社會
    秩序或侵害他人權益，暨其犯罪之動機、目的、所生危害及
    犯罪後坦承犯行，犯後態度良好等一切情狀，量處如主文所
    示之刑，以資懲儆。
據上論斷，應依刑事訴訟法第273條之1第1項、第299條第1項前
段，毒品危害防制條例第10條第1項，刑法第11條前段、第47條
第1項，判決如主文。
本案經檢察官施教文到庭執行職務。
中    華    民    國   100    年    7     月    29    日
                  刑事第四庭  法  官  陳義忠
以上正本證明與原本無異。
如不服本判決應於收受判決後10日內，向本院提出上訴書狀，並
應敘述具體理由;其未敘述上訴理由者，應於上訴期間屆滿後20
日內向本院補提理由書（均須按他造當事人之人數附繕本）「切
勿逕送上級法院」。
中    華    民    國   100    年    7     月    29    日
                              書記官  吳曉玟
附錄本案論罪科刑法條全文：
毒品危害防制條例第10條
施用第一級毒品者，處6月以上5年以下有期徒刑。
施用第二級毒品者，處3年以下有期徒刑。